臺灣高雄地方法院刑事判決　　　　　　　　　　　　　九十一年度訴字第三九一號
　　公　訴　人　臺灣高雄地方法院檢察署檢察官
　　被　　　告　丙○○
右列被告因搶奪案件，經檢察官提起公訴（九十年度偵字第二二五五七號），及聲請
併案審理（九十年度偵字第二六三六號、九十年度偵字第三九一四號），本院判決如
左：
    主  文
丙○○共同連續意圖為自己不法之所有，而搶奪他人之動產，累犯，處有期徒刑貳年
陸月。
    事  實
一、丙○○曾於民國八十五年間因違反麻醉藥品管理條例、槍砲彈藥刀械管理條例、
    誣告等案件，經本院及台灣高等法院高雄分院分別判處有期徒刑四月、三月、三
    月確定，嗣於八十六年間定執行刑有期徒刑八月，於八十七年四月十日入監執行
    完畢，仍不知警惕，竟基於意圖為自己不法所有之概括犯意，或單獨一人或與辛○○共同基於犯意之聯絡，自九十年十一月二十日十七時四十二分許起迄九十年
    十一月二十九日九時三十分止，連續多次騎乘由辛○○所竊取之機車做為犯案工
    具，以尾隨被害人之方式，搶奪被害人掛於胸前之行動電話（被害人、犯罪時間
    、犯罪地點、搶奪財物、被害經過等詳如附表），嗣於九十年十二月一日十九時
    十五分許，在高雄市○○區○○街一一五號三樓為警查獲。
二、案經高雄市政府警察局移送臺灣高雄地方法院檢察署檢察官偵查起訴及聲請併案
    審理。
    理  由
一、右開連續搶奪之犯行，業據被告丙○○迭次於警訊、偵查中及本院訊問時坦承不
    諱，核與被害人甲○○、乙○○、戊○○、賴柏伶、庚○○、壬○○、己○○○
    、癸○○霖等人於警訊時或偵查中指訴情節相符，並經共同正犯辛○○於本院審
    理時供證屬實，且有贓物認領保管單、買賣切結書、受理刑事案件報案三聯單、
    搶奪現場照片、作案機車照片、被搶行動電話照片、典當自願書等附卷可稽，被
    告自白核與事實相符，事證明確，被告上開犯行洵堪認定。
二、核被告丙○○所為，係犯刑法第三百二十五條第一項搶奪罪。被告就搶奪被害人
    戊○○、庚○○部分，與辛○○間有犯意聯絡及行為分擔，均應論以共同正犯。
    又被告其先後多次搶奪犯行，時間緊接，方法相同，所犯又係構成要件相同之罪
    名，顯係基於概括犯意為之，應依刑法第五十六條連續犯之規定，論以一罪，並
    加重其刑。次查被告丙○○曾於八十五年間因違反麻醉藥品管理條例、槍砲彈藥
    刀械管理條例、誣告等案件，經本院及台灣高等法院高雄分院分別判處有期徒刑
    四月、三月、三月確定，嗣於八十六年間定執行刑有期徒刑八月，於八十七年四
    月十日執行完畢之事實，有本院被告院內索引卡紀錄表、臺灣高等法院被告全國
    前案紀錄表各一份可按，其受有期徒刑之執行完畢，五年以內再犯有期徒刑以上
    之本罪，為累犯，應依刑法第四十七條規定加重其刑。爰審酌被告正值青壯之年
    ，身強體壯，竟不思依循正途獲取財物，於十日月內即連續行搶八次，造成被害
    人財產及精神上之損害，惟念其犯後坦承犯行，態度良好，已有悔意等一切情狀
    ，酌情量處如主文所示之刑。
三、至於被告搶奪如附表所示之被害人甲○○、乙○○、壬○○等人之犯行，雖未據
    公訴人起訴，惟上開三次犯行與已起訴部分具有有連續犯關係，為裁判上一罪，
    且經檢察官移送併案審理，本院自得併為審酌，附此敘明。
四、公訴意旨又以：丙○○意圖為自己不法之所有，與辛○○共同基於概括犯意之聯
    絡，連續於九十年十一月二十四日十七時許，在高雄縣鳳山市○○街「家樂福」
    賣場前，竊取丁○○所有牌照號碼ＸＧＧ─四七七號重機車一部；及於九十年十
    一月二十六日十八時許，在高雄市○○區○○路三十一巷一號，竊取許麗芳所有
    牌照號碼ＰＵＤ─八九六號重機車一部。公訴人因認被告丙○○亦犯刑法第三百
    二十條第一項之竊盜罪云云。惟：
（一）按犯罪事實應依證據認定之，無證據不得推定其犯罪事實；又不能證明被告
      犯罪者，應諭知無罪之判決，刑事訴訟法第一百五十四條、第三百零一條第一
      項分別定有明文。次按認定不利於被告之事實，須依積極證據，苟積極證據不
      足為不利於被告事實之認定，即應為有利於被告之認定，更不必有何有利之證
      據。另告訴人之指訴，係以使被告受刑事訴追為目的，是其陳述是否與事實相
      符，仍應調查其他證據以資審認。最高法院分別著有三十年上字第八一六號、
      五十二年臺上字第一三ＯＯ號判例足資參照。
（二）訊據被告丙○○堅決否認有公訴人所指之竊盜犯行，辯稱：機車都是辛○○偷
      來的，行動電話都是我下手搶的，當時是由辛○○偷車，我去搶行動電話等語
    。本件公訴人認被告丙○○涉有竊盜犯行，無非以被害人丁○○及許麗芳之指
      訴為其主要論據，固非無見。惟查，被告丙○○於警訊及偵查中並未坦承有竊
      取機車之犯行，公訴人謂被告自白不諱已有不符，而被害人丁○○及許麗芳並
      未目睹被告丙○○竊取上開機車，此觀被害人丁○○及許麗芳於警訊之筆錄至
      明，另辛○○於警訊時亦供述上開機車係下手竊取或係伊以螺絲起子破壞機車
      鎖後下手竊取等語，嗣於本院審理時復到庭證稱：起訴書附表第三、五是伊一
      個人去偷，丙○○沒有去偷，伊是偷完才去載丙○○等語（見本院九十一年四
      月十一日審判筆錄）。參以被告丙○○就犯罪情節較重之上開連續搶奪八次之
      犯行均始終坦承不諱，衡之常情，若非事實，應無矯詞推卸公訴人所起訴而犯
      罪情節較輕之竊盜犯行之理，是被告所辯伊無竊取機車一節，應非子虛，堪可
      採信。又刑事被告依法不負自證無罪之義務，故在別無積極證據之情形下，自
      難以被害人缺乏實據之片面指訴，推定被告有上開竊盜犯行。此外本院復查無
      其他積極證據足資證明被告有竊盜犯行，揆諸前揭說明，公訴人此部分起訴自
      屬不能證明被告犯罪，然公訴人認此部分與經判決有罪之搶奪部分，有方法結
      果之牽連關係，屬裁判上一罪，此部分爰不另為無罪之諭知，併此敘明。
據上論斷，應依刑事訴訟法第二百九十九條第一項前段，刑法第三百二十五條第一項
、第二十八條、第五十六條、第四十七條，判決如主文。
中      華      民      國      九十一      年    四    月    二十五    日
                                  臺灣高雄地方法院刑事第二庭
                                      法  官    陳志銘
右正本證明與原本無異。
如不服本判決，應於判決送達後十日內，向本院提出上訴狀。
                                      書記官    洪生輝
中      華      民      國      九十一      年    四    月    二十九    日
